臺灣宜蘭地方法院刑事判決　　　　　　　 95年度訴字第553號
公　訴　人　臺灣宜蘭地方法院檢察署檢察官
被　　　告　甲○○
上列被告因違反毒品危害防制條例案件，經檢察官提起公訴（95
年度毒偵字第920號），本院判決如下：
    主  文
本件公訴不受理。
    理  由
一、公訴意旨略以：甲○○前因違反槍砲彈藥刀械管制條例案件
    ，於民國90年3月29日，經臺灣宜蘭地方法院以89年度訴字
    第324號判處有期徒刑1年4月，於95年6月21日假釋期滿執行
    完畢，另因施用毒品案件，經裁定令入戒治處所施以強制戒
    治，於90年6月5日強制戒治期滿，經臺灣宜蘭地方法院檢察
    署檢察官於90年10月19日以90年度戒毒偵字第24號為不起訴
    處分確定，詎甲○○仍未戒除毒癮，於強制戒治執行完畢釋
    放後5年內，復基於反覆施用第一級毒品之單一犯意，自95
    年5月間某日某時起至95年7月20日20時許止，為警查獲，因
    認被告涉犯毒品危害防制條例第10條第1項之施用第一級毒
    品罪嫌。
二、按起訴之程序違背規定者，應諭知不受理之判決，並得不經
    言詞辯論為之，刑事訴訟法第303條第1款、第307條，分別
    定有明文。次按犯毒品危害防制條例第10條施用第一、二級
    毒品罪者，檢察官應聲請法院裁定，令被告入勒戒處所觀察
    、勒戒，其期間不得逾2月；觀察、勒戒後，檢察官依據勒
    戒處所之陳報，認受觀察、勒戒人無繼續施用毒品傾向者，
    應即釋放，並為不起訴之處分。認受觀察、勒戒人有繼續施
    用毒品傾向者，檢察官應聲請法院裁定，令入戒治處所強制
    戒治，其期間為6個月以上，至無繼續強制戒治之必要為止
    ，但最長不得逾1年；依前項規定為觀察、勒戒或強制戒治
    執行完畢釋放後，5年後再犯第10條之罪者，適用本條前2項
    之規定；觀察、勒戒或強制戒治執行完畢釋放後，5年內再
    犯第10條之罪者，檢察官應依法追訴，毒品危害防制條例第
    20條、第23條第2項分別定有明文。依毒品危害防制條例第
    20條第3項明定「依前項規定為觀察、勒戒或強制戒治執行
    完畢釋放後」及第23條第2項明定「觀察、勒戒或強制戒治
    執行完畢釋放後」等文義解釋，其5年起算時點自應以毒品
    危害防制條例第20條第1、2項規定所為之觀察、勒戒或強制
    戒治執行完畢釋放時計之。
三、查被告甲○○曾因施用毒品案件，經裁定令入戒治處所施以
    強制戒治，於90年6月5日強制戒治期滿，經臺灣宜蘭地方法
    院檢察署檢察官於90年10月19日以90年度戒毒偵字第24號為
    不起訴處分確定，此有臺灣高等法院被告全國前案記錄表及
    90年度戒毒偵字第24號不起訴處分書在卷可稽。本次被告被
    訴於95年5月間某日某時起至95年7月20日20時許止施用第一
    級毒品海洛因之犯行，固有被告於警詢及偵查之自白及於95
    年7月24日採尿送驗之慈濟大學濫用藥物檢驗中心檢驗總表
    等件為證，然被告於本院準備程序時否認其係自95年5月間
    起開始施用第一級毒品海洛因，而辯稱其係自95年6月底起
    始開始施用第一級毒品海洛因，則被告於95年5月間施用第
    一級毒品海洛因部分之犯行，除被告於警詢及偵查之自白外
    ，並無其他證據為證，而依被告於本院準備程序中自白施用
    第一級毒品海洛因之起始時間為95年6月底，距其最近一次
    因施用毒品犯行而強制戒治出所之時間點即90年6月5日，顯
    已逾「經強制戒治執行完畢釋放後5年」之期間，依毒品危
    害防制條例第20條第3項之規定，自應適用同法條第1、2項
    觀察、勒戒或強制戒治之規定，而不得逕行起訴處罰。從而
    ，本件檢察官就被告於「依前項規定為觀察、勒戒或強制戒
    治執行完畢釋放後，5年後再犯第10條之罪」犯行，未依毒
    品危害防制條例第20條第1項規定聲請法院裁定，令被告入
    勒戒處所觀察勒戒，嗣再依觀察勒戒之結果，適用同條第2
    項之規定為不起訴處分或聲請法院裁定令被告入戒治處所強
    制戒治，逕行將被告提起公訴，核其起訴之程序自屬違背規
    定，法院應依刑事訴訟法第303條第1款之規定，不經言詞辯
    論，逕為不受理判決之諭知。
四、據上論斷，應依刑事訴訟法第303條第1款、第307條，判決
    如主文。
中　　華　　民　　國　　96　　年　　1　　月　　31　　日
                  刑事第一庭審判長法  官  黃永勝
                                  法  官  楊坤樵
                                  法  官  鄭貽馨
以上正本證明與原本無異。
如不服本判決應於收受本判決後10日內向本院提出上訴書狀，其
未敘述上訴理由者，並得於提起上訴後10日內向本院補提理由書
狀(均須按他造當事人之人數附繕本)「切勿逕送上級法院」。
                                  書記官  林嘉萍
中　　華　　民　　國　　96　　年　　2 　　月　　1 　　日
